臺灣高雄地方法院刑事判決　　　　　　　　　　　　九九十年度易字第四一五七號
　　公　訴　人　臺灣高雄地方法院檢察署檢察官
　　被　　　告　丁○○
　　選任辯護人　顏萬文
右列被告因詐欺案件，經檢察官提起公訴（九十年度偵字第一四七六五號），本院判
決如左：
    主  文
丁○○無罪。
    理  由
一、公訴意旨略以：八十九年二月二十五日，聯亨電機五金行（下稱聯亨電機行）依
    與森榮營造有限公司（下稱森榮公司）訂立之發電機組買賣契約，交付引擎號碼
    為00000000之大型發電機及油筒一個予森榮公司，然試車結果，發現上
    開發電機廠牌與送審廠牌不符，聯亨電機行又遲未交付合格機組，森榮公司之負
    責人丙○○遂於同年三月間向聯亨電機行之負責人丁○○商借上開發電機組暫時
    使用，預計待丁○○交付新的發電機組後再行換回。詎料丁○○未告知丙○○，
    逕於同年三月十九日（公訴人誤為三月十七日）凌晨零時至二時許，指示不知情
    之吊車及拖板車，前往台南縣「台南科學園區」奇晶一廠旁工地，將上開發電機
    組吊運走，並連夜將上開吊運回之大型發電機等物，於同日凌晨三、四時許，運
    至高雄縣仁武鄉○○○街二十九號附近空地藏放。嗣意圖為自己不法之利益，以
    委託乙○○找顏萬文律師發律師函之方法施用詐術，律師函之內容在要求被害人
    交付已取走之發電機，使丙○○陷於錯誤，誤認上開發電機組遺失，以詐取丙○○交付之賠償。惟因同年四月二十四日十五時三十分許，丙○○之員工在高雄縣
    仁武鄉○○○街二十九前之空地，發現上開遺失之發電機組，報警處理，而未得
    逞等語，因認被告涉嫌詐欺罪。
二、公訴人認被告涉有前揭犯行，係以(一)被告載走發電機係趁被害人丙○○未發覺時
    秘密為之，並未告知被害人乙節，業據被告於台灣台南地方法院檢察署九十年度
    偵字第六一八九號偵查中，坦承被害人指派員工前來詢問上開發電機組下落時，
    並未告知已將發電機組運回，載走後亦未通知丙○○不諱；被害人亦指訴於發覺
    上開發電機組遺失後，曾分別以電話及指派員工前往之方式，向被告查詢上開發
    電機之下落時，被告均一概回稱伊未吊回上開發電機綦詳。(二)被告於同年三月二
    十九日以律師事務所律師函通知被害人，聲稱其同意另換新品，要求被害人提出
    上開發電機供履行更換新品等情，有顏萬文律師函附卷足稽。(三)證人顏萬文證稱
    ，被告係在發函前一週內向乙○○口述信函內容並寫草稿請律師發函；而證人乙○○證稱，接到被告之委託隔二天就拿去給律師處理，業經顏萬文及乙○○於台
    灣高等法院台南分院九十年度上易字第一七三號審判中證述明確，是足見被告係
    在律師顏萬文三月二十九日發律師函九日（七日加上二日）內找乙○○發律師函
    ，即被告應最遲在三月二十日之後才找乙○○發律師函，可徵被告係在載走發電
    機之後才委託乙○○找律師發律師函甚明。
三、被告堅決否認有公訴人所指犯行，辯稱：(一)被告於偵查中並未供稱「均一概回稱
    伊未吊回上開發電機」等語，被告有向告訴人稱已調回發電機，僅未告知放置地
    點。(二)被告載回發電機組係經告訴人通知，有告訴人丙○○於八十九年四月二十
    五日下午四時在保二總隊四大一中南科分隊警訊筆錄第七頁可證，被告並非祕密
    運回。(三)被告並無不法利益之意圖，此由告訴人於警訊時稱只有被告以存證信函
    要以新發電機更換回該舊發電機而已，並無接獲要求贖金等可證，而該律師函係
    回覆告訴人所發存證信函，旨在促使告訴人履行民事契約，並無索賠之意。(四)被
    告於八十九年三月十七日接獲告訴人丙○○所發存證信函，要求處理民事買賣善
    後事宜，被告隨即將信函交給乙○○回函。乙○○並未立即回函而先回南投探望
    父親，回高雄後打草稿，再過二天才託律師發函，被告係於三月十七日即委託發
    函，十八日才依告訴人三月十四日電話通知載回發電機，並非公訴人所推測之情
    等語。
四、按犯罪事實應依證據認定之，無證據不得推定其犯罪事實。又不能證明被告犯罪
    者，應諭知無罪之判決，刑事訴訟法第一百五十四條及第三百零一條第一項分別
    定有明文。又事實之認定，應憑證據，如未能發現相當證據，或證據不足以證明
    ，自不能以推測或擬制之方法，為裁判之基礎（最高法院四十年台上字第八六號
    判例參照。）而所謂證據，係指足以證明被告確有犯罪行為之積極證據而言，該
    項證據須適於為被告犯罪之證明者，始得採為斷罪之資料（參照最高法院六十九
    年台上字第四九一三號判例）。認定不利於被告之事實，須依積極證據，苟積極
    證據不足為不利於被告事實之認定時，即應為有利於被告之認定，更不必有何有
    利之證據，最高法院亦著有三十年上字第八一六號判例可資參照。
五、經查：
    (一)告訴人丙○○於八十九年三月十六以高雄郵局第二三七二號存證信函要求被告
      於文到二日內前去處理善後問題，而被告則於三月二十九日以顏萬文律師鼎律
      （89）字第一０二號函覆稱：「本行售予森榮營造有限公司發電機乙組經發現
      略有瑕疵後，雙方同意另換新品，而舊品暫由該公司使用，本行並已會同該公
      司經理前往第三人即應達國際機電有限公司訂購以變更換在案，詎該公司卻拒
      絕本行更換，並無端留置本行所有之發電機，殊為非是。茲竟反非為是俇稱本
      行魚目混珠云云。爰煩貴律師代為函告該公司，依約履行，准由本行更換新品
      ，付清款項，俾免訟累為荷。」等語，此有該二存證信函附台灣台南地方法院
      檢察署八十九年度偵字第五三五０號偵查卷宗可查，依被告所發律師函意旨，
      係回應告訴人前指發電機不良而前往處理善後事宜，且顯示雙方約定換貨且已
      另行定貨，而催促依約履行，尚認無命告訴人定期提出舊發電機而更換之文義
      。
    (二)告訴人丙○○於內政部警政署保安警察第二總隊第四大隊第一中隊八十九年四
      月二十四日調查時陳稱：「（發電機失竊後有無接獲他人要求贖金？）沒有，
      只有丁○○以存證信函要求要以新發電機更換回該部發電機。」等語，此有該
      筆錄附卷可查。又依告訴人於前揭偵查事件中提出所發存證信函封面有「五支
      招領」字樣，而告訴人提出之回執投遞後郵戳顯示係八十九年三月二十三日，
      此有告訴人於八十九年六月十五日提出刑事陳報狀所附證三可稽，準此，被告
      辯稱於八十九年三月十七日收受告訴人寄發之存證信函，即與證據顯示不符。
      以該回執觀之，被告係在八十九年三月十八日吊走發電機後，於二十三日收受
      告訴人所發存證信函，並於二十九日以律師函要求告訴人依約履行，該律師函
      固未表明已吊走發電機，然亦無要求告訴人定期提出舊發電機以更換新品。
    (三)依履行契約之誠信原則而言，被告於吊走發電機後固應告知告訴人，然被告辯
      稱已告知告訴人僅未說明放置地點云云，衡諸常情，告訴人倘受告知已吊回，
      當無庸再辛苦找尋，然卻持續尋找約一月始尋得舊發電機組，是被告所辯顯有
      不實，然而據告訴人丙○○於本院審理時陳稱：「（你在八十九年三月十四日
      前，有沒有打電話叫告訴人將發電機吊走？）我只是請他準備來將發電機吊走
      。」（見本院九十一年一月三日審判筆錄），可認被告吊走發電機係由於之前
      告訴人之電話通知所致，並非毫無預警，亦可期待係由被告吊回，被告縱未誠
      實以對，告訴人亦可猜想所致，就此而言，被告應有不法利益之意圖，然而被
      告有無施以詐術？亦即被告是否要求告訴人賠償遺失之舊發電機，公訴人僅提
      出被告所發律師函為證，而該律師函係回應告訴人前發之存證信函並要求依約
      履行，並無索賠之意，已如前述，此外，告訴人於本院審理時指訴被告曾要求
      告訴人賠償，此又與告訴人於前揭警訊時所稱不同，是難以告訴人指訴為證據
      ，認定被告曾向告訴人要求索賠發電機之行為，是無證據證明被告確有施用詐
      術之行為。
    (四)綜合以上，本件復查無其他積極證據足認被告有施用詐術之行為，不能證明被
      告犯罪，應法應諭知無罪之判決。至於被告究竟何時將舊發電機吊回，告訴人
      及被告雙方均提出證人證明各自所述為真，其中尤以證人甲○○之偵查及審理
      時證稱看見被告吊走發電機，惟其三次供稱之時間均不同，而其當庭繪製之運
      送路線，亦經本院函詢台南科學園區開發籌備處而證實惟當時一三四線道路拓
      寬工程施作之擋土牆所截斷，此有該籌備處九十一年十一月二十日南三字第０
      九一００一四七六一號函在卷可稽，然此均與本件前揭判斷無關，併此敘明。
據上論斷，應依刑事訴訟法第三百零一條第一項，判決如主文。
中      華      民      國    九十一    年     十二     月    二十七    日
                                  臺灣高雄地方法院刑事第一庭
                                      法  官      楊智守
右正本證明與原本無異。
如不服本判決，應於判決送達後十日內，向本院提出上訴狀。
                                      書記官      王美玲
中    華    民    國    九十一    年     十二     月       三十       日
